【裁判字號】    99,司家聲,99
【裁判日期】    990129
【裁判案由】    核定遺產管理人報酬
【裁判全文】
臺灣高雄地方法院民事裁定            99年度司家聲字第99號
聲  請  人  余景登律師即被繼承人甲○○之遺產管理人
上聲請人聲請核定遺產管理人報酬事件，本院裁定如下：
    主  文
聲請人任被繼承人甲○○（男，民國○○○年○○月○○日生，
身分證統一編號：Ｚ000000000號）之遺產管理人之報
酬核定為新臺幣肆萬伍仟元。
程序費用新臺幣壹仟元由被繼承人甲○○之遺產負擔。
    理  由
一、按「遺產管理人，得請求報酬，其數額由親屬會議按其勞力
    及其與被繼承人之關係酌定之。」、「依本法之規定應開親
    屬會議時，由當事人、法定代理人或其他利害關係人召集之
    。」、「親屬會議不能召開或召開有困難時，依法應經親屬
    會議處理之事項，由有召集權人聲請法院處理之。」，民法
    第1183條、第1129條、第1132條第2 項前段分別定有明文。
二、本件聲請意旨略以：聲請人前經本院98年度司財管字第147
    號民事裁定選任為被繼承人甲○○之遺產管理人，嗣聲請本
    院以98年度司家催字第483 號民事裁定為公示催告，並支出
    聲請費用新臺幣（下同）1,000 元，且於民國98年12月15日
    刊登於中華日報，支出費用1800元。另聲請人申請被繼承人
    之財產資料、申報遺產稅及辦理遺產管理人登記，並申請被
    繼承人之戶籍謄本，支出規費20元，復支出本件聲請費用10
    00元，聲請人支出費用共計3,820 元，為確定被繼承人甲○
    ○遺產管理人報酬之支付及費用之償還，於拍賣終結時參與
    分配，而有聲請核定之必要，爰狀請本院酌定遺產管理人報
    酬及費用，以維權利等語。
三、經查：（一）本件被繼承人甲○○死亡後，其繼承人均已拋
    棄繼承權，且未經親屬會議選定遺產管理人，經本院選任聲
    請人為被繼承人之遺產管理人乙節，有聲請人提出之本院98
    年度司財管字第147 號民事裁定暨確定證明書附卷可稽，堪
    信為真實。準此，聲請人顯難召開親屬會議酌定其管理遺產
    之報酬，是其本於利害關係人之地位，聲請本院酌定報酬，
    洵屬有據。（二）聲請人主張之前揭事實，除上述裁定外，
    另據其提出本院98年度司家催字第483 號裁定、台灣高雄地
    方法院自行收納款項統一收據、中華日報刊登廣告證明單、
    廣告費收據、被繼承人財政部台灣省南區國稅局財產歸屬資
    料清單、96年度及97年度綜合所得稅各類所得資料清單、遺
    產稅免稅證明書、戶籍謄本、高雄市三民區第二戶政事務所
    戶政規費收據、土地登記謄本等件影本為證，堪信為真實。
    （三）本院審酌：被繼承人之遺產有土地13筆及建物1 筆（
    ，有被繼承人之財產歸屬資料清單、遺產稅免稅證明書、土
    地登記謄本附卷可參，考量聲請人處理上開事務及後續所需
    時間之久暫、耗費人力之程度及各債權人受償權利之保障等
    一切情狀，認聲請人任被繼承人甲○○遺產管理人之報酬金
    額，核定為45,000元（含已代墊費用），即屬適當，爰酌定
    如主文第1 項所示。
四、末按依法應由關係人（包括聲請人、相對人及其他利害關係
    人）負擔費用者，法院裁定命關係人負擔時，應一併確定其
    數額，非訟事件法第24條第1 項所明定。經核本件聲請事件
    ，應徵之程序費用為1,000 元，依非訟事件法第157 條規定
    ，應由遺產負擔，爰併予確定如主文第2 項所示，附此敘明
    。
五、依非訟事件法第157 條、第24條第1 項，裁定如主文。
六、如對本裁定抗告，須於裁定送達後10日之不變期間內，向本
    院提出抗告狀，並繳納抗告費新臺幣1,000 元。
中    華    民    國    99    年    1     月    29    日
                  家事法庭  司法事務官  宋佳蓁

司法院資訊處製作；財團法人民間司法改革基金會備份。
